臺灣高等法院高雄分院刑事判決　　　　　　　　　　　　九十三年度上易字第九號
　　上　訴　人　臺灣高雄地方法院檢察署檢察官
　　被　　　告　乙○○
　　選任辯護人　柯淵波律師
右上訴人因被告詐欺案件，不服臺灣高雄地方法院八十九年度易字第五二六八號中華
民國九十二年十一月二十八日第一審判決（起訴案號：臺灣高雄地方法院檢察署八十
九年度偵字第一Ｏ一Ｏ號），提起上訴，本院判決如左：
      主  文
上訴駁回。
      理  由
一、甲訴意旨略以：被告乙○○係執業律師，民國八十四年九月間，告訴人丙○○及
    李仁傑、蘇光豐、葉坤宗、黃泰和、馬宗良、張城護、蘇國隆、陳重仁、葉俊騰
    、陳政義、許英宗、孫邦樑、卓永宗、尤啟恩、簡世文等人涉犯賭博罪，於同年
    十二月間，經臺灣台南地方法院檢察署檢察官起訴後，透過法務部調查局調查員
    徐正雄之介紹，以新臺幣（下同）三十萬元之代價，共同委任被告為辯護人。被
    告知悉告訴人等人係以「皇維商務甲司」（下稱皇維甲司）之名義，仿效多層次
    傳銷之方式經營賭博性電動玩具，獲利頗豐，財力甚佳，且甲司設有大筆之甲積
    金（分別由告訴人、李仁傑、黃泰和三人保管，告訴人則交由皇維甲司會計李瑞
    娥代為處理，李仁傑則交由其妻周靜如代為保管），可供訴訟及其他費用支出。
    認有機可乘，竟意圖為自己不法之所有，於臺灣台南地方法院審理期間，向告訴
    人等人誆稱：伊與法院熟識，現在如花一千二百萬元，即可擺平地院及地檢署，
    案子就不會進入到二審云云，惟告訴人等人未為所動。八十五年七月十日，告訴
    人等人經臺灣台南地方法院分別判處有期徒刑一年至一年二月不等，於上訴臺灣
    高等法院台南分院後，復以三十二萬元之代價，共同委任被告擔任辯護人。被告
    復接續上開詐欺之犯意，向告訴人等人誆稱：伊與台南高分院法官及分案人員熟
    識，花八百五十萬元即可擺平官司 (暗示可獲易科罰金或緩刑之判決），即可不
    必坐牢云云。嗣告訴人等人於李仁傑家中會商後，認為可行，因而陷於錯誤而允
    諾交付之，除約定每人約須分擔五十萬元外，並委託告訴人處理活動費之交付事
    宜。於八十五年七月間，告訴人等人湊足四百萬元後，即由告訴人將四百萬元裝
    於荔枝水果禮盒內，再與蘇光豐、黃泰和、李仁傑、葉坤宗等人共同持至高雄市
    ○○○路「龍族茶藝館」內，當場交付被告，被告於收受四百萬元現款後，即囑
    咐尾款四百五十萬元須快點準備，否則會來不及打點二審法官云云，告訴人等人
    聞言，均允諾儘速籌款。八十五年十月、十一月間，被告再向告訴人等人佯稱：
    案件已分給與伊熟識之蔡長林法官，四百五十萬元尾款須趕快準備云云，惟告訴
    人等人擔心受騙，即要求先交付二百五十萬元，嗣二審判決後，再交付二百萬元
    ，告訴人遂允諾之。嗣於同年十、十一月間，告訴人、李仁傑、孫邦樑、葉坤宗
    等人將二百五十萬元裝於紙袋內，共同持至高雄市○○○路六十一號一樓「王牌
    咖啡店」當場交予被告，被告取得現款後，復與告訴人一同前往高雄市○○路「
    金雷鳥酒店」飲酒。飲畢，因被告表示不便攜帶現款回家，告訴人遂將二百五十
    萬元帶回住處，於翌日與被告約於高雄市○○路「大樂大賣場」前見面，再於附
    近之「世紀涮涮鍋」內，將二百五十萬元交予被告。復於八十六年三月上旬二審
    宣判前夕，被告又接續上開詐欺犯意，向告訴人等人誆稱：二審即將宣判，二百
    萬元尾款必須馬上交付云云，經告訴人告知李仁傑後，因李仁傑即將出國，遂囑
    咐其妻周靜如提領現款供告訴人使用。八十六年三月四日，周靜如於華信商業銀
    行高雄分行外，將自吳文仁設於華信商業銀行高雄分行第0000000000
    000之九號帳戶內所提領之一百二十萬元與事先準備之八十萬元，合計二百萬
    元交予告訴人與蔡美英二人，告訴人即與蔡美英共同前往高雄後火車站旁之甲園
    與被告見面，並將二百萬元現款交予被告。八十六年三月十九日，告訴人等人均
    經臺灣高等法院台南分院判處上訴駁回而告確定，經告訴人等人前往高雄市○○
    區○○路八號十一樓之六由被告所開設之律師事務所欲索回前開八百五十萬元時
    ，發現被告早已搬離該處，始知受騙，因認被告涉犯刑法第三百三十九條第一項
    之詐欺取財罪云云。
二、按「犯罪事實應依證據認定之，無證據不得認定犯罪事實」、「不能證明被告犯
    罪者，應諭知無罪之判決」，刑事訴訟法第一百五十四條第二項、第三百零一條
    第一項分別定有明文。申言之，犯罪事實之認定，應憑證據，如未能發現相當證
    據，或證據不足以證明，自不能以推測或擬制之方法，作為裁判基礎（最高法院
    四十年台上字第八六號判例意旨參照）；且認定犯罪事實所憑之證據，雖不以直
    接證據為限，間接證據亦包括在內，然而無論直接證據或間接證據，其為訴訟上
    之證明，須於通常一般之人均不致有所懷疑，而得確信其為真實之程度者，始得
    據為有罪之認定，倘其證明尚未達到此一程度，而有合理之懷疑存在而無從使事
    實審法院得有罪之確信時，即應由法院為諭知被告無罪之判決（最高法院七十六
    年台上字第四九八六號判例意旨參照）。再者，檢察官對於起訴之犯罪事實，仍
    應負提出證據及說服之實質舉證責任。倘其所提出之證據，不足為被告有罪之積
    極證明，或其指出證明之方法，無從說服法院以形成被告有罪之心證，基於無罪
    推定之原則，自應為被告無罪判決之諭知（最高法院九十二年度台上字第一二八
    號判例意旨參照）。
三、甲訴人認被告涉有刑法第三百三十九條第一項之詐欺取財罪嫌，係以告訴人於高
    雄市調查處（下稱市調處）及偵查中之指述，核與證人孫邦樑、蘇光豐、蕭正宗
    、黃泰和、李仁傑等人於市調處中證述之情節相互符合，且被告確曾與告訴人等
    人於「龍族茶藝館」、「王牌咖啡店」、「大樂大賣場」、「世紀涮涮鍋」等地
    見面，核與證人孫邦樑、蘇光豐、蕭正宗、黃泰和、李仁傑等人指述交付現款之
    地點相符合；又證人周靜如於八十六年三月四日，自華信商業銀行高雄分行第0
    000000000000之九號帳戶內提領一百二十萬元，與事先準備之八十
    萬元湊足二百萬元後，全數交予告訴人及證人蔡美英，此亦據證人周靜如於市調
    處及偵查中證述明確，核與證人蔡美英於市調處證述大致相符，復有華信商業銀
    行高雄分行大額提領現金登記表及往來明細表各一份在卷可憑為其主要之論據。
    訊據被告固坦承曾前往「龍族茶藝館」、「王牌咖啡店」與告訴人等人見面討論
    案情，惟堅決否認有何詐欺之犯行。辯稱：伊除收取六十二萬元之律師費外，並
    未向告訴人等人收取任何活動費，告訴人及證人孫邦樑、蘇光豐等人應係遭法院
    判刑並入監執行後，心有未甘，才設詞陷害；另辯稱告訴人、證人蘇光豐、馬宗
    良、張城護、周靜如、李仁傑、黃泰和及蔡美英等人之證述，係於審判外之陳述
    ，無證據能力等語。經查：
  (一)按被告以外之人於審判外之言詞或書面陳述，除法律有規定者外，不得作為證據
    ；被告以外之人於偵查中向檢察官所為之陳述，除顯有不可信之情況者外，得為
    證據；又被告以外之人於審判中，有死亡、身心障礙致記憶喪失或無法陳述者、
    滯留國外或所在不明而無法傳喚或傳喚不到、到庭後無正當理由拒絕陳述之情形
    者，其於檢察事務官、司法警察官或司法警察調查中所為之陳述，經證明具有可
    信之特別情況，且為證明犯罪事實之存否所必要者，得為證據，刑事訴訟法第一
    百五十九條第一項、第一百五十九條之一第二項、第一百五十九條之三分別定有
    明文。查本件告訴人丙○○、證人蘇光豐、馬宗良、張城護、蕭正忠、周靜如、
    尤啟恩、簡世文、李瑞娥均曾於偵查中向檢察官陳述，且其等之陳述，並無何顯
    不可信之情況，揆諸前開規定，其等於偵查中之陳述，應具有證據能力。又證人
    黃泰和、李仁傑、張城護、周靜如均曾於司法警察即市調處中為陳述，且經原審
    法院合法傳喚，惟均傳喚不到，有送達證書附卷可考，查其等客觀上係處於被害
    人之地位，案重初供，其等於市調處中之證言應有可信之特別情況，且為證明犯
    罪事實所必要，依首揭規定，亦具有證據能力。至證人卓永宗、鄧鼎發、陳重仁
    、許英宗等人於司法警察即市調處中之證言，雖屬被告以外之人於審判外所為之
    傳聞證據，惟被告及其選任辯護人（均為律師）並未於審理中就其等上開證言有
    無證據能力為爭執，而查證人等於本案係處於被害人之地位，且陳述時距案發日
    不久，本院審酌其等於市調處陳述時之情況，依刑事訴訟法第一百五十九條之五
    第一項之規定，本院認其等於市調處中之證言亦具證據能力。另查證人孫邦樑並
    未經法院依法傳喚，亦無上開刑事訴訟法第一百五十九條之三所示各種情形之一
    ，又經被告爭執其於市調處中之證言未具證據能力，是其於市調處中所為之證言
    ，依上開規定，並無證據能力；另證人蔡美英於市調處中曾為證言，經原審法院
    傳喚亦未到庭，固具有刑事訴訟法第一百五十九條之三之外觀，惟其為告訴人之
    女友，業據告訴人陳明，而告訴人之指訴與被告是否涉及本件詐欺取財行為，具
    有直接密切之關係，難認該證人之證言具有可信之特別情形，是證人蔡美英於市
    調處中之證言，應不具證據能力，合先敘明。
  (二)告訴人於市調處中指稱：「該案在台南地檢署偵查時，乙○○向我們表示將全力
    為我們辯護，要求我們不要擔心，直到八十五年六月底時，台南地院作該案宣判
    時，乙○○向我等被告表示，如果在一審能拿一千二百萬元即可擺平檢方及院方
    ，也許該案不會進入二審，乙○○又說現在案件要進入二審，其對二審法官及案
    件分案承辦人都很熟，要花錢活動擺平官司正是時候，陳某表示需要準備八百五
    十萬元，且強調案件分案前最少要四百萬元以上，我等回高雄後，即聚集在李仁
    傑家中研商，大家才決定按乙○○律師要求去分頭湊錢... 」「付款之數日前某
    日下午，乙○○曾至高雄縣鳥松鄉夢裡村之李仁傑住宅與我等商議」（詳他字卷
    第四頁及反面、第一五一頁反面）云云。惟證人蘇光豐於市調處中證稱：「八十
    五年七月初丙○○又通知我前往同案被告李仁傑位於高雄縣鳥松鄉夢裡村夢裡東
    巷二十三號住處再次討論案情，在場者有葉坤宗、陳重仁、孫邦樑等人」（詳他
    字卷第四十九頁及反面）、「（筆錄中所提八十五年七月間在李仁傑家中商討案
    情時，乙○○律師是否在場？）沒有，是丙○○約的，確切時間應在一審判決後
    ，尚未上訴二審」（詳他字卷第五十八頁及反面），而證人卓永宗證稱：「八十
    五年七月間李仁傑曾通知我前往高雄縣鳥松鄉夢裡村夢裡東巷二十三號住處商討
    案情，在場尚有葉坤宗、陳重仁等十餘人，當時丙○○表示已被台南地方法院判
    刑一年，吾等要繼續上訴，丙○○以安撫的口吻告訴我們只要上訴應可獲判較輕
    罪刑或可易科罰金，之後我便獨自先行離去，並未聽到渠等談論乙○○律師或被
    告代表商談活動擺平官司事宜」（詳他字卷第八十五頁反面、第八十六頁）。由
    上可知，告訴人所指於八十五年七月間，被告曾夥同李仁傑等人至李仁傑位於高
    雄縣鳥松鄉夢裡村談論擺平官司之事，應係子虛。
  (三)告訴人指稱：「在八十五年七月初，我自甲司會計李瑞娥拿了現金五十五萬元，
    而李仁傑、黃泰和、葉坤宗、蘇光豐拿了五十五萬元，尚有尤啟恩、陳政義等共
    籌措四百萬，我們就約乙○○律師到高雄市○○○路之龍族茶藝館見面交談，我
    們是用一只百貨甲司袋子裡面裝四百萬現金，上面則舖荔枝水果作偽裝。陳某收
    了四百萬後，再向我們強調尚有四百五十萬元要儘快準備，否則來不及打點二審
    法官」云云（見他字卷第四頁反面至第五頁），惟證人李瑞娥證稱：「我擔任皇
    維甲司會計期間，有關丙○○之帳務，主要係以我的名義分別在台灣銀行三民分
    行及高雄市二信合作社大昌分社開設活儲帳戶交易，我不記得丙○○等人曾自該
    等帳戶提款供作律師或訴訟費用」等語（見他字卷第一百四十頁）；證人蘇光豐
    證稱：「丙○○打電話通知我，告知我的部分需分攤三十多萬元，我湊足該三十
    多萬元後，電話通知丙○○約在高雄市○○○路雲頂茶行外，將該三十多萬元活
    動費交給丙○○」等語（見他字卷第四十九頁反面）；證人李仁傑證稱：「我等
    被告被一審判決一年以上有期徒刑後，主要由丙○○出面要向每名被告收取五十
    萬至五十五萬元律師活動費，說是要活動讓我們不必被關，據我所知有張城護、
    蘇光豐等人有支付活動費，而我認為皇維甲司應該要為我們支付律師活動費，所
    以我並未付錢」等語（見他字卷第一二四頁反面）；證人黃泰和證稱：「我於該
    賭博案件經台南地院一審判處徒刑一年後，即自高雄區中小企業銀行岡山分行提
    領五十五萬元交給我的上線丙○○，作為盧某委託律師活動使我等被告二審能獲
    判緩刑的活動費用。」「在該賭博案件於台南地院一審前後，皇維甲司約有五百
    萬元基金以我名義存於高雄區中小企業銀行橋頭分行帳戶，在一審判決後，丙○
    ○為支付本案律師費用等用途，曾陸續要求我將五百萬元匯回甲司使用的帳號戶
    」等語（見他字卷第一二一頁及反面）；證人尤啟恩證稱：「丙○○曾在前述賭
    博案一審判決後，聯絡我到高雄市○○路、博愛路口之某泡沬紅茶店討論打官司
    事宜。但我對該官司並不很在意，且當天亦有事情，所以沒有去，事後也沒有人
    告訴我要出錢活動官司情形，我也沒有交付活動費」等語（見他字卷第一一二頁
    及反面）；證人孫邦樑證稱：「我們十六個人就去籌措了八百萬，每人負擔五十
    萬元，但不足五十萬元，當時鄧鼎發知悉上情乃主動提供五十萬元幫助我們，總
    算湊足了八百五十萬元」等語（見他字卷第九頁反面）；證人鄧鼎發則證稱：「
    我個人並無資助丙○○等十六名被告任何相關訴訟費用」等語（見他字卷第一Ｏ
    七頁反面）；證人馬宗良證稱：「我當時因經濟狀況極差，實際並未出資律師費
    」等語（見他字卷第五十六頁反面）；證人卓永宗證稱：「我沒有支付任何聘請
    律師的費用」等語（見他字卷第八十五頁反面）；證人陳重仁證稱：「我沒有支
    付乙○○律師任何律師費用」等語（見他字卷第八十八頁）；證人許英宗證稱：
    「我並未支付任何律師費」等語（見他字卷第九十一頁反面）；證人簡世文證稱
    ：「我沒有支付乙○○任何費用」等語（見他字卷第一Ｏ九頁）。上開證人除蘇
    光豐、黃泰和、孫邦樑，分別證稱各交予告訴人三十多萬、五十五萬、及五十萬
    元外，其餘證人李仁傑、尤啟恩、鄧鼎發、馬宗良、卓永宗、陳重仁、許英宗、
    簡世仁等人則分別證述並未交付任何律師活動費，參諸證人李瑞娥證稱：不記得
    告訴人有自其帳戶內支付任何律師費用等語，均如前述，則告訴人所指交付予被
    告之四百萬元，其來源如何，即有疑問。又縱上開證人蘇光豐、黃泰和、孫邦樑
    所證為真，其等係證述將律師費用交予告訴人，亦無證據證明告訴人業已轉交予
    被告收受。又告訴人另陳稱：當時現場有伊、黃泰和、蘇光豐、張城護、葉坤宗
    、李仁傑等人在場云云。惟證人蘇光豐於市調處證述：伊等曾於高雄市○○○路
    「龍族茶藝館」與被告討論案情，當時葉坤宗、李仁傑等人在場，告訴人椅子旁
    邊有一紙袋子上舖荔枝，伊問李仁傑該荔枝可以吃嗎？李仁傑說不可以吃，是要
    送人的，至於要送誰，伊並未再問等語（見他字卷第五十頁）；證人黃泰和於市
    調處時證述：伊僅曾在被告經營之律師事務所及高雄市○○路「龍族茶藝館」見
    過被告，被告主要係與告訴人談論官司進行事宜，伊記得於「龍族茶藝館」晤面
    時，告訴人曾攜帶乙只裝有物品的紙袋到場，當時被告稍微遲到，被告稍做談話
    後，即與手提該紙袋之告訴人先行離席，待告訴人回座時，已不見該只紙袋，應
    是交給被告帶走了等語（見他字卷第一二一頁反面）；證人張城護於市調處及偵
    查時證稱：伊均以現金交給告訴人，至於該五十五萬元的費用是律師費還是丙○
    ○曾透露的門路活動費，伊並不清楚，乙○○律師並未與伊直商議活動擺平官司
    事宜等語（見偵卷第五三頁反面）；證人李仁傑於市調處證述：伊與告訴人等皇
    維甲司同事曾有十餘次在高雄市○○路「龍族茶藝館」聚會，但印象中並無被告
    在場等語（見他字卷第一二五頁反面）。由前開證言觀之，證人張城護、李仁傑
    已證述：印象中被告並未在場等語，顯見告訴人之上開指訴，其真實性誠屬可疑
    ；又證人蘇光豐、黃泰和固證述被告拿走裝有荔枝之紙袋子，惟前開袋子是否裝
    有四百萬元現金，或告訴人是否已將前開款項轉交予被告？均欠缺其他積極證據
    足資佐證，尚難以告訴人前開有瑕疵之指述，遽認告訴人確曾交付被告四百萬元
    之官司活動費。
  (四)告訴人另指訴於八十五年十月或十一月間，伊於高雄市○○路之「王牌咖啡店」
    內交付被告二百五十萬元，伊將錢裝在袋子裡用報紙包著，當天有葉坤宗、孫邦
    樑、李仁傑等人在場，伊將錢裝在袋子裡用報紙包著，錢交給被告後，伊等一群
    人到隔壁吃飯，後來伊又與被告去高雄市○○路「金雷鳥酒店」喝酒，喝完酒後
    ，被告說不方便將錢帶回去，伊乃先將錢攜回，隔天伊與被告再至高雄市○○路
    「世紀涮涮鍋」聚餐，再將二百五十萬元交給被告云云。惟證人李仁傑於市調處
    證述：伊與告訴人、被告在「王牌咖啡店」聚會時，不記得告訴人曾交錢給被告
    等語（見他字卷第一二五頁反面），衡情二百五十萬元並非小數目，若果當日確
    有交錢之行為，證人李仁傑應無不知之理；又證人孫邦樑於市調處證稱：伊聽告
    訴人提起八百五十萬元係分三次交款，交款地點均係在高雄市○○路「王牌咖啡
    店」內等語（見他字卷第十頁），所證除關於交款予被告之地點顯與告訴人所指
    不同外，亦未親眼目睹被告交付告訴人裝有二百五十萬元之紙袋。告訴人於偵查
    中復指稱：「（第二次交付的二百五十萬，錢從何處來？）是李仁傑拿出來的」
    （見他字卷第二Ｏ三頁反面），惟證人李仁傑於市調處中係證稱：伊認為應該皇
    維甲司負責，所以伊未付錢等語（見他字卷第一二四頁反面），告訴人所指關於
    二百五十萬元是否由證人李仁傑所拿出乙節，核與證人李仁傑所證確有齟齲互異
    之處，已難遽信為真實。且證人李仁傑於市調處中已證述：不記得告訴人有無交
    錢等語，均如前述，衡情如該二百五十萬元確由證人李仁傑拿出，且當時該證人
    在場，對於告訴人是否有交付該款項予被告乙情，應知之甚稔，當無不知有無交
    付之理，益見告訴人此部分之指訴為虛。又一般詐欺犯於被害人交付金錢後，莫
    不思極力確保占有以求落袋為安，實無任由被害人帶走，而於翌日再取回之理，
    告訴人所指亦與常情有違，此外，復查無其他積極證據足認告訴人曾交付被告二
    百五十萬元官司活動費乙節，尚難憑告訴人不一致之指訴，遽為不利於被告之認
    定。
  (五)告訴人復指訴：於八十六年三月上旬，二審即將判決前，被告復聯絡伊與李仁傑
    要趕快交付尾款活動費二百萬元，因李仁傑要出國，而由李仁傑之妻周靜如於八
    十六年三月初某日，在華信銀行高雄分行與伊碰面並提款，當日伊與女友蔡美英
    至該銀行等候周靜如，周靜如領得二百萬元現款後交給伊，伊於當日下午與蔡美
    英在高雄後火車站旁之甲園，將該款項交給被告云云。所指核與證人周靜如於市
    調處及偵查中證述：八十六年三月初籌措律師費時，曾由李仁傑交代伊由母親李
    王玉雲設於世華銀行鳳山分行之帳戶，先匯款至吳文仁設於華信銀行高雄分行之
    帳戶，共匯一百萬元，並於八十六年三月四日自該帳戶提領一百二十萬元給告訴
    人等語，當日到底是伊與告訴人在該銀行等候一筆匯款，或是當日伊另帶現款八
    十萬元前往，或是告訴人記憶有誤，伊已記不請楚了等語（見他字卷第一八八頁
    及反面）相符，復有李仁傑、吳文仁戶籍資料、入出境資料、華信銀行高雄分行
    大額提領現金登記表、往來明細資料表、匯款單、世華銀行存款明細分戶帳、中
國信託歷史交易查詢報告（見他字卷第一六四頁至第一七四頁）在卷可資佐證，
    是周靜如確有給付告訴人二百萬元，應堪認定。惟告訴人嗣後是否將該二百萬元
    轉交予被告乙節，雖據證人蔡美英證述：伊與告訴人自周靜如處取得二百萬元現
    款後，先攜回住處，再於當日下午一、二時許攜往高雄後火車站旁之甲園交付予
    律師乙○○等語在卷（見他字卷第一五三頁反面），惟蔡美英於案發時係告訴人
    之女友，本難期其證言不為迴護告訴人，是其於司法警察即市調處中之證言並無
    證據能力，已如前述，該證言自不得資為被告收受二百萬元之不利證據；參諸證
    人蔡美英於市調處中證稱：「（該筆二百五十萬元款項為何？）我是前往高雄市
    ○○○路華信高雄分行向在該行內等我之周靜如拿取該二百五十萬，攜回我住處
    後，再與丙○○帶往高雄後火車站交付乙○○，當天因為丙○○喝醉酒，所以叫
    我去向周靜如取款」等語（見偵卷第一五七頁），則當天向周靜如拿錢者究係告
    訴人、蔡美英，或係其等二人共同前往領取，所證與告訴人所指並非相同，亦難
    遽信證人蔡美英之證言為真實。此外，檢察官亦未能舉證證明被告確有收受前開
    二百五十萬元之律師活動費等情，此部分亦屬不能證明。
  (六)證人即介紹告訴人選任被告為一、二審之辯護人之徐正雄於本院審理時結稱：「
    他（指告訴人）只有向我發過牢騷，私下告訴我他感覺他被騙」「李仁傑認為他
    感覺他有被騙」「黃泰和及另外一、二名我不知姓名者，有提過感覺好像被騙」
    等語，惟證人徐正雄所證要屬證人於審判外之陳述，屬傳聞證據，且所證尚與待
    證事項欠缺關聯性，尚難以此即為不利於被告之認定。
  (七)再參以告訴人於八十七年九月九日向市調處提出本件告訴，經檢察官於八十九年
    十一月十三日提起本件甲訴後，原審自九十年間起即多次傳喚告訴人到庭，惟告
    訴人均未到庭，亦經拘提無著，有原審刑事報到單及高雄縣政府警察局仁武分局
    九十年八月二十二日仁警刑拘字第一二七一一號函附卷可稽（見原審卷第七七頁
    ），檢察官上訴本院後，經本院依法傳喚，仍未到庭，發拘票拘提亦無所獲，倘
    告訴人確遭被告詐騙，應會積極主張權利，出庭釐清本件案情之相關事項，惟竟
    經原審及本院多次傳喚拘提均無所獲，核與其指訴受詐騙之常情有違。
  (八)至證人黃泰和雖於八十六年二月四日匯款三十萬元予被告；又被告於八十五年五
    月三日、同年八月九日、同月二十三日雖各向案外人張福平借款九十七萬二千元
    、一百萬元、三十萬元，核與被告是否涉犯本案犯行，均屬無涉，亦不能以此為
    不利於被告之認定，附此敘明。至檢察官聲請傳訊證人蔡美英乙節，固非無必要
    ，惟經本院依法傳拘無著，有傳票及拘票在卷可佐，且本件距案發日逾五年以上
    ，縱證人到庭亦難期其得為充分完足之陳述，又本件事證已臻明確，是所請有刑
    事訴訟法第一百六十三條之二第二項第一款、第三款之情形，本院認尚無再予傳
    訊之必要，併此附敘。
  (九)綜上所述，本件告訴人之指述尚有瑕疵可指，依甲平法院調查證據之結果，仍不
    能使一般人達於無合理之懷疑，而確信被告有何施用詐術，向告訴人等人謊稱：
    伊與一審法院熟識，如花費一千二百萬元，即可擺平地院及地檢署，案子就不會
    進入到二審；於二審時誆稱：伊與台南高分院法官及分案人員熟識，花八百五十
    萬元即可擺平官司，致告訴人等人陷於錯誤而交付八百五十萬元之情事。檢察官
    所提出之證據及所指出之證明方法，亦未足以說服本院以形成被告有罪之心證，
    基於無罪推定之原則，自應為被告無罪判決之諭知。
四、原審以被告罪證不足，因而為其無罪判決之諭知，核無不合。檢察官以本件事證
    明確，原審未諭知有罪判決不當為由，提起上訴，為無理由，應予駁回。
五、據上論結，應依刑事訴訟法第三百六十八條，判決如主文 。
本案經檢察官彭南雄到庭執行職務。
中    華    民    國      九十三      年      六      月     八   日
                              臺灣高等法院高雄分院刑事第五庭
                                  審判長法官  曾永宗
                                        法官  邱永貴
                                        法官  陳明富
右正本證明與原本無異。
不得上訴。
                                  法院書記官  張宗芳
中    華    民    國      九十三      年      六      月    八    日
